【裁判字號】    97,台聲,29
【裁判日期】    970117
【裁判案由】    所有權移轉登記
【裁判全文】
最高法院民事裁定                九十七年度台聲字第二九號
聲  請  人  甲○○
訴訴代理人  周威良律師
上列聲請人因與相對人乙○○○等間請求所有權移轉登記事件，
對於中華民國九十六年九月二十七日本院裁定（九十六年度台上
字第二一五四號），聲請再審，本院裁定如下：
    主  文
聲請駁回。
聲請訴訟費用由聲請人負擔。
    理  由
本件聲請人對於本院九十六年度台上字第二一五四號以其上訴不
合法駁回其第三審上訴之確定裁定（下稱原確定裁定），主張有
民事訴訟法第四百九十六條第一項第一款之情形，對之聲請再審
，無非以：伊對前訴訟程序台灣高等法院九十五年度上字第九一
號判決（下稱原第二審判決）上訴之理由，俱為原第二審判決有
民事訴訟法第四百六十九條第六款所定判決不備理由及理由矛盾
之當然違背法令事由，非以同法第四百六十九條（聲請狀誤載為
第四百九十六條）之一，或合併以第四百六十九條及第四百六十
九條之一之事由為第三審上訴理由，自無庸依同法第四百七十條
第二項第三款規定，具體敘述為從事法之續造、確保裁判之一致
性或其他所涉及之法律見解具有原則上重要性之理由。乃原確定
裁定以伊未為上述敘述，即認伊未合法表明上訴理由而駁回上訴
，顯有適用民事訴訟法第四百七十條第二項、第四百八十一條及
第四百四十四條第一項規定錯誤之情事等詞，為其論據。
按民事訴訟法第四百九十六條第一項第一款所謂適用法規顯有錯
誤，係指確定裁判所適用之法規，顯然不合於法律規定，或與司
法院現尚有效及大法官（會議）之解釋，或本院現尚有效之判例
顯有違反，或消極的不適用法規，顯然影響裁判者而言，並不包
括判決理由矛盾、理由不備、取捨證據及認定事實錯誤之情形在
內。查聲請人對前訴訟程序原第二審判決向本院提起第三審上訴
時，所表明之上訴理由，係就原審取捨證據、認定事實及解釋契
約之職權行使所論斷，聲請人未出資共同與相對人丙○○買受系
爭土地（坐落桃園縣蘆竹鄉○○○段外社小段六五八之九地號）
，其與丙○○就系爭土地所訂協議書，業經丙○○以受聲請人詐
欺陷於錯誤為由，合法撤銷其意思表示。聲請人仍基於協議書之
約定，以丙○○債權人之地位，代位請求另一相對人乙○○○將
丙○○借其名義登記之系爭土地移轉登記及交付為丙○○所有後
，再移轉登記及交付予聲請人之先位請求，為無理由。又聲請人
未能證明其與乙○○○間就系爭土地有借名契約關係存在，其訴
請乙○○○將系爭土地移轉登記及交付之備位請求，亦無理由等
情，指摘其為不當，尚難認已合法表明上訴理由。本院原確定裁
定審查聲請人上訴理由狀所載整體理由，詳細說明上訴第三審之
合法要件後，認聲請人未合法表明原第二審判決所違背之法令及
其具體內容，暨依訴訟資料合於該違背法令之具體事實等上訴第
三審之理由，而以上訴不合法予以駁回，係援引民事訴訟法第四
百七十條第二項規定之合法要件為論述，並非專以聲請人未具體
敘述民事訴訟法第四百六十九條之一第二項規定之理由，而駁回
聲請人之第三審上訴，並無適用上述法規顯有錯誤之情形。聲請
人徒以上開事由主張原確定裁定適用前述法規顯有錯誤，尚非可
採。從而，聲請人以原確定裁定有民事訴訟法第四百九十六條第
一項第一款所定之再審事由，對之聲請再審，不能認為有理由。
據上論結，本件再審之聲請為無理由。依民事訴訟法第九十五條
、第七十八條，裁定如主文。
中    華    民    國  九十七  年    一    月   十七   日
                      最高法院民事第六庭
                          審判長法官  朱  建  男
                                法官  顏  南  全
                                法官  黃  義  豐
                                法官  鄭  傑  夫
                                法官  蘇  清  恭
      本件正本證明與原本無異
                                      書  記  官
中    華    民    國  九十七  年    二    月    一    日
                                                      Ｋ


司法院資訊處製作；財團法人民間司法改革基金會備份。
